臺灣新竹地方法院刑事判決　　　　　　　96年度交訴字第21號
公　訴　人　臺灣新竹地方法院檢察署檢察官
被　　　告　丙○○
　　　　　　乙○○
上列被告等因過失致死等案件，檢察官提起公訴（96年度偵字第
890號）後，被告等於準備程序中就被訴事實為有罪之陳述，檢
察官復於準備程序當庭言詞聲請改依協商程序而為判決，本院裁
定進行認罪協商程序，判決如下：
    主  文
丙○○服用酒類，不能安全駕駛動力交通工具而駕駛，處有期徒
刑月，如易科罰金，以新臺幣壹仟元折算壹日；又因過失致人
於死，處有期徒刑伍月，如易科罰金，以新臺幣壹仟元折算壹日
。應執行有期徒刑陸月，如易科罰金，以新臺幣壹仟元折算壹日
。
乙○○因過失致人於死，處有期徒刑伍月，如易科罰金，以新臺
幣壹仟元折算壹日；緩刑貳年。又服用酒類，不能安全駕駛動力
交通工具而駕駛，處拘役伍拾日，如易科罰金，以新臺幣壹仟元
折算壹日。
    犯罪事實及理由
一、犯罪事實：丙○○前於民國94年間，因竊盜案件，經本院於
    95年4月13日以95年度竹簡字第320號判決判處有期徒刑2月
    ，於96年1月2日易科罰金執行完畢（未構成累犯），竟仍不
    知悔改，丙○○、乙○○均明知酒後駕車將導致其注意能力
    減低、反應能力變慢，在此時仍駕車行駛於道路上，隨時將
    有致他人於死、傷之危險，丙○○竟仍自95年11月2日下午2
    時許起，在新竹縣竹北市運動公園旁某工地內飲酒，至同日
    下午5時許，已達不能安全駕駛動力交通工具之狀況下，猶
    騎乘車牌號碼HT O-245號重型機車，沿新竹市○○區○○路
    由西往東方向行駛，欲前往新竹市○○路○段97巷34弄9號住
    處，嗣於同晚7時40分許，行經新竹市○○區○○路1號往西
    35公尺處，適乙○○亦於同日下午5時許，在苗栗縣竹南鎮
    ○○路某小吃店與吳清河一同飲酒，至同晚7時許，已達不
    能安全駕駛動力交通工具，仍騎乘車牌號碼FN9-623號重型
    機車，搭載吳清河沿新竹市○○街由東往西方向駛至，其2
    人原應注意車前狀況及兩車併行之間隔，隨時保持必要安全
    措施，並於會車時，2車之間隔不得少於半公尺，而依當時
    天候雨、夜間有照明、柏油路面濕潤、無缺陷及障礙物，視
    距良好，顯無不能注意情事，均疏未注意對向車輛動態，且
    因酒後注意力無法集中，竟貿然行駛，致2車發生擦撞，雙
    方人、車倒地，吳清河送醫後因心肺停止、外傷性硬腦膜下
    出血、蜘蛛膜下出血、顱骨骨折等傷害，於翌日即3日凌晨0
    時10分許不治死亡。丙○○及乙○○經送往國泰綜合醫院檢
    測其等血液中所含酒精濃度分別為141mg/dl、212mg/dl，換
    算結果相當於呼氣酒精濃度0.705mg/l、1.06mg/l。
二、案經新竹市警察局第三分局報告及被害人之妻甲○○訴由臺
    灣新竹地方法院檢察署檢察官相驗後偵查起訴後，由本院合
    議庭裁定由受命法官獨任改依協商程序而為判決。
三、證據及理由：
（一）被告丙○○於警詢、偵查中及本院準備、認罪協商時均坦
      承不諱，其稱：伊於95年11月2日中午飲用臺灣啤酒2瓶、
      及同日下午2 時許在新竹縣竹北市運動公園旁工地飲用保
      力達B藥酒約半瓶後，而於同日晚間6時許，騎乘車牌號碼
      HTO－245號重型機車，自該處欲返回其位於新竹市○○路
      ○段98巷34弄9號住處，嗣於同日晚間7 時40分許沿新竹市
      ○○街由西向東方向行駛，行經新竹市○○街1 號附近時
      ，因當時雨天、視線不太清楚，遂與對向之被告乙○○所
      騎乘車牌號碼FN－623 號重型機車發生對撞，因而致被告
      乙○○所搭載之被害人吳清和死亡等語（見95年度相字第
      717號相驗卷第15至16、95頁，本院卷第16、30、39、40
      頁）。
（二）被告乙○○於警詢、偵查中及本院準備、認罪協商時均坦
      承不諱，其稱：伊於95年11月下午2時許，飲用保力達B藥
      酒約1瓶、瓶裝臺灣啤酒1瓶，及於同日下午5 時許在位於
      苗栗縣竹南鎮○○路上之小吃店內飲用瓶裝臺灣啤酒後，
      騎乘車牌號碼FN9－623號重型機車搭載被害人吳清和自該
      處欲返回被害人吳清和之住處，嗣於同日晚間7 時40分許
      ，行經新竹市○○街1 號附近時，與對向之被告丙○○所
      騎乘車牌號碼HTO－245號重型機車發生對撞，因而致伊所
      搭載之被害人吳清和死亡等語（見上開相驗卷第19、20、
      45、46、95頁，本院卷第16、30、39、40頁）。
（三）證人袁日菊於警詢時之證述。其稱：被告乙○○、被害人
      吳清和、證人陳章和及綽號阿斌（即證人張國欽）、阿柱
      等人於95年11月2 日在她所開設、位於苗栗縣竹南鎮○○
      路上之阿蓮小吃店內共飲用臺灣啤酒10瓶，嗣於同日晚間
      7時許，被害人吳清和向她借用車牌號碼FN9－623 號重型
      機車，並由被告乙○○坐前座騎乘機車，被害人吳清和乘
      坐機車後座離開等語（見上開相驗卷第47、48頁）。
（四）證人張國欽於警詢時之證述。其稱：他與被害人吳清和、
      被告乙○○、證人陳章和、鄭萬生等人，於95年11月2 日
      下午5時許至晚間7時許，在苗栗縣竹南鎮○○路上之阿蓮
      小吃店內共飲用約10瓶臺灣啤酒後，他與證人陳章和就先
      離開，至於被害人吳清和、被告乙○○當時之穿著及後來
      發生何事，他均不清楚等語（見上開相驗卷第49、50頁）
      。
（五）證人陳章和於警詢時之證述。其稱：他與其弟及被告乙○
      ○、被害人吳清和、證人張國欽等4 人搭乘鄭萬生之車子
      ，於95年11月2日下午5時許，前往苗栗縣竹南鎮○○路上
      之阿蓮小吃店內共飲用約10瓶臺灣啤酒，當時被告乙○○
      穿著紅色外套，嗣於同日晚間7 時30分許，鄭萬生開車先
      離開，他與證人張國欽由老闆娘即證人袁日菊之友人開車
      接送離開，至於被告乙○○及被害人吳清和仍留在店內等
      語（見上開相驗卷第52、53頁）。
（六）證人蔡正一於警詢時之證述。其稱：他於95年11月2 日晚
      間7時36分許，在新竹市○○街1號附近發現有人車禍倒地
      受傷，當時被告乙○○倒在1 部機車把手旁，被害人吳清
      和則倒在被告乙○○後方約50公分處，另名傷者則倒在另
      部機車旁，他便於同日晚間7 時38分許打電話報警處理等
      語（見上開相驗卷第54、55頁）。
（七）證人陳伯禎於警詢時之證述。其稱：他於95年11月2 日晚
      間7時39分許，與同仁劉鳳鳴共同接獲119勤指中心通報前
      往新竹市○○街2 號附近執行救護勤務，他到達現場時，
      看見有名傷者即被告乙○○倒在1 部機車把手旁，另名死
      者倒在被告乙○○後方約50公分處，另名傷者則倒在另部
      機車等語（見上開相驗卷第59、60頁）。
（八）證人劉鳳鳴於警詢時之證述。其稱：他於95年11月2 日晚
      間7時39分許，與同仁陳伯禎共同接獲119勤指中心通報前
      往新竹市○○街2 號附近執行救護勤務，他到達現場時，
      看見有名傷者即被告乙○○倒在1 部機車把手旁，另名死
      者倒在被告乙○○後方約50公分處，另名傷者則倒在另部
      機車等語（見上開相驗卷第61、62頁）。
（九）國泰綜合醫院95年11月3日緊急生化檢驗單檢驗報告2紙（
      見上開相驗卷第21、22頁）：被告丙○○、乙○○均經送
      醫救治，其中被告丙○○於同日晚間10時14分許進行血液
      酒精濃度測試，測得其血液所含酒精濃度達每100毫升141
      毫克（換算成呼氣酒精濃度值達每公升0.75毫克）；被告
      乙○○於同日晚間10時18分許進行血液酒精濃度測試，測
      得其血液所含酒精濃度達每100毫升212毫克（換算成呼氣
      酒精濃度值達每公升1.06毫克）。
（十）新竹市警察局第三分局95年11月2日道路交通事故現場圖
      、道路交通事故調查報告表（一）、（二）、交通事故談
      話記錄表、交通事故當事人登記聯單、交通事故現場照片
      10張等（見上開相驗卷第6至8、10、11、27至31、86頁）
      在卷可資佐證。
（十一）新竹市警察局第三分局員警謝明佑於95年11月6 日製作
        之偵查報告暨事故現場監視器翻拍照片1 張、及員警林
        永軒、曾群惠於95年11月12日製作之偵查報告暨事故現
        場繪製圖各1份（見上開相驗卷第26、42、63、64頁）
        。
（十二）新竹市警察局指揮中心受理110 報案紀錄單、新竹市消
        防局95年11月2日救護紀錄表各1紙（見上開相驗卷第43
        、58頁）。
（十三）被害人吳清和相驗暨被告乙○○採證之相關照片共26張
        （見上開相驗卷第66至78頁）。
（十四）臺灣省竹苗區車輛行車事故鑑定委員會96年1月8日竹苗
        鑑950799字第0965300100號函所附之臺灣省竹苗區車輛
        行車事故鑑定委員會竹苗區950799案鑑定意見書1 份在
        卷可按（見上開相驗卷第82至84頁），其鑑定意見為：
        丙○○酒精濃度過量駕駛重機車與乙○○無照且酒精濃
        度過量駕駛重機車會車時互未保持安全間隔同為肇事原
        因等情。
（十五）臺灣新竹地方法院檢察署檢察官督同檢驗員林俶慧相驗
        明確，有相驗屍體證明書、法醫室驗斷書、勘驗筆錄各
        1 份在卷足憑（見上開相字卷第32至34、35、36至40頁
        ），另有行政院衛生署新竹醫院95年11月2 日診斷證明
        書、國泰綜合醫院新竹分院95年11月3日診斷證明書各1
        紙（見上開相驗卷第24、25頁）附卷可稽，是被害人吳
        清和確因本件車禍受有心肺停止、顏面骨骨折、顱底骨
        折及外傷性硬腦膜下出血、蜘蛛膜下出血等傷害，經送
        醫急救後，於95年11月3 日凌晨零時10分許不治死亡等
        情，是認被害人吳清和之死亡係因被告丙○○、乙○○
        等人酒醉駕車、未注意車前狀況及兩車併行之間隔，隨
        時保持必要安全措施，並於會車時，2 車之間隔不得少
        於半公尺等過失所致，應堪認定。
（十六）按汽車駕駛人飲用酒類或其他類似物後其吐氣所含酒精
        濃度超過每公升0.25毫克或血液中酒精濃度超過百分之
        0.05以上者，不得駕車；汽車行駛時，駕駛人應注意車
        前狀況，並隨時採取必要之安全措施。道路交通安全規
        則第114條第2款、第94條第3 項分別定有明文。依卷附
        道路交通事故現場圖、道路交通事故調查報告表（一）
        、（二）、照片、緊急生化檢驗單檢驗報告、臺灣省竹
        苗區車輛行車事故鑑定委員會竹苗區950799案鑑定意見
        書等證據所示，被害人吳清和因搭乘被告乙○○所騎乘
        之重型機車，然被告乙○○無照且酒精濃度過量駕駛重
        機車，而被告丙○○亦酒精濃度過量駕駛重機車，又被
        告乙○○與被告丙○○於會車時均未注意車前狀況及保
        持安全間隔，因而發生撞擊致而受前揭傷勢不治死亡，
        足見被告丙○○、乙○○等人確有因違規酒醉駕車及未
        注意車前狀況及兩車併行之間隔，隨時保持必要安全措
        施，並於會車時，2 車之間隔不得少於半公尺等情事。
        再依道路交通事故調查報告表（一）、（二）所載，當
        時天候雨、夜間有照明、柏油路面濕潤、路面無缺陷亦
        無障礙物，視距良好，且依被告丙○○、乙○○等人之
        智識、能力又均無不能注意之情況，竟均疏未注意，以
        致造成被害人吳清和死亡，是以被告丙○○、乙○○等
        人就本件事故之發生均顯有過失。又本件被害人吳清和
        之死亡既因被告丙○○、乙○○等人之過失所致，二者
        間具相當因果關係無疑。本件事證已明，被告丙○○、
        乙○○等人上開犯行均堪認定。
（十七）綜上，本件事證業臻明確，被告丙○○、乙○○等人上
        揭犯行至堪認定，均應依法予以論科。
四、論罪科刑：核被告丙○○、乙○○所為，均係犯刑法第185
    條之3之公共危險罪、第276條第1項之過失致人於死罪。又
    被告丙○○、乙○○係酒醉騎乘機車，依法應負刑事責任，
    是就其所犯過失致死罪部分，應依道路交通管理處罰條例第
    86條第1 項規定加重其刑至2分之1。被告丙○○於肇事後，
    即留在現場，於有偵查權限之公務員查知肇事者之身分前，
    即主動向到場處理之警員表明其酒後駕車肇事者，自首而接
    受裁判，應依修正前刑法第62條前段自首之規定減輕其刑，
    並依法先加後減之。至於被告丙○○、乙○○所犯上開2罪
    間，犯意各別，行為互殊，應予分論併罰。
五、本件經檢察官與被告丙○○、乙○○於審判外達成協商之合
    意且被告已認罪，其合意內容為：
（一）被告丙○○就酒醉駕駛部分願受科刑範圍為有期徒刑3 月
      ，如易科罰金，以1,000元折算1日；過失致死部分，願受
      科刑範圍，則為有期徒刑5月之宣告，如易科罰金，以1,
      000元折算1日。應執行有期徒刑6月，如易科罰金，以1,
      000元折算1日。
（二）被告乙○○就酒醉駕駛部分願受科刑範圍為拘役50日，如
      易科罰金，以1,000元折算1日。過失致死部分，願受科刑
      範圍，則為有期徒刑5月之宣告，如易科罰金，以1,000元
      折算1日，緩刑2年。
（三）經查，上開協商合意並無刑事訴訟法第455條之4第1項所
      列情形之一，檢察官聲請改依協商程序而為判決，本院爰
      不經言詞辯論，於協商合意範圍內為協商判決，合予敘明
      。
六、應適用之法條：刑事訴訟法第455條之4第2項、第455條之8
    、第455條之11第2項、第454條，道路交通管理處罰條例第
    86條第1項，刑法第11條前段、第185條之3、第276條第1項
    、第62條、第41條第1項前段、第2項、第51條第5款，第74
    條第1項第1款。
七、協商判決除有刑事訴訟法第455條之4第1項第1款於本訊問程
    序終結前，被告撤銷協商合意或檢察官撤回協商聲請者；第
    2款被告協商之意思非出於自由意志者；第4款被告所犯之罪
    非第455條之2第1項所定得以協商判決者；第6款被告有其他
    較重之裁判上一罪之犯罪事實者；第7 款法院認應諭知免刑
    或免訴、不受理者情形之一，及違反同條第2 項「法院應於
    協商合意範圍內為判決；法院為協商判決所科之刑，以宣告
    緩刑或2 年以下有期徒刑、拘役或罰金為限」之規定者外，
    檢察官與被告均不得上訴。
八、如有前項得上訴之情形，得自收受宣示判決筆錄送達之日起
    10日內，向本院提出上訴書狀，上訴於第二審法院（切勿逕
    送第二審法院）。
本案經檢察官林奕到庭執行職務
中    華    民    國     96   年    5    月     31    日
                  臺灣新竹地方法院刑事第四庭
                              法  官  劉兆菊
以上正本證明與原本無異
中    華    民    國     96   年    5    月     31    日
                              書記官  蕭汝芳
附錄本案論罪科刑法條全文
中華民國刑法第185條之3：
服用毒品、麻醉藥品、酒類或其他相類似之物，不能安全駕駛動
力交通工具而駕駛者，處1年以下有期徒刑、拘役或3萬元以下罰
金。
中華民國刑法第276條第1項
因過失致人於死者，處2年以下有期徒刑、拘役或2千元以下罰金
。
